臺灣新北地方法院民事裁定
111年度消債清字第49號
聲  請  人  陳薇婷  
代  理  人  周尚毅律師（法扶律師）
上列當事人聲請消費者債務清理清算事件，本院裁定如下：
    主  文
聲請人陳薇婷自中華民國一一一年十二月二十日下午三時起開始
清算程序。
命司法事務官進行本件清算程序。
    理  由
一、按債務人不能清償債務或有不能清償之虞者，得依本條例所
    定更生或清算程序，清理其債務；本條例所稱消費者，係指
    5年內未從事營業活動或從事小規模營業活動之自然人，前
    項小規模營業係指營業額平均每月新臺幣（下同）20萬元以
    下者，消費者債務清理條例（下稱消債條例）第3條、第2條
    第1項、第2項分別定有明文。又債務人對於金融機構負債務
    者，在聲請更生或清算前，應向最大債權金融機構請求協商
    債務清償方案，或向其住、居所地之法院或鄉、鎮、市、區
    調解委員會聲請債務清理之調解。債務人為前項請求或聲請
    ，應以書面為之，並提出財產及收入狀況說明書、債權人及
    債務人清冊，及按債權人之人數提出繕本或影本，亦為消債
    條例第151條第1項、第2項所明定。再法院開始清算程序之
    裁定，應載明其年、月、日、時，並即時發生效力；債務人
    之財產不敷清償清算程序之費用時，法院應裁定開始清算程
    序，並同時終止清算程序。消債條例第83條第1項、第85條
    第1項亦定有明文可參。再按消債條例第3條規定，不採現行
    破產法僅以「不能清償」為聲請破產之要件，債務人如具「
    不能清償之虞」亦可聲請更生或清算，而不必等到陷於「不
    能清償」之狀態，使債務人得以儘早利用更生或清算程序清
    理債務，重建經濟生活，債權人之權益並可受較大之滿足。
    所謂「不能清償」，指債務人因欠缺清償能力，對已屆期之
    債務，全盤繼續處於不能清償之客觀經濟狀態者而言；而「
    不能清償之虞」，係指依債務人之清償能力，就現在或即將
    到期之債務，有不能清償之蓋然性或可能性而言。易言之，
    債務人之狀態如置之不理，客觀上得預見將成為不能清償之
    情形而言，此將來發生不能清償之事實，不必達到高度之確
    信。至於債務人之清償能力，則包括財產、信用及勞力（技
    術），並不以財產為限，必須三者總合加以判斷仍不足以清
    償債務，始謂欠缺清償能力而成為不能清償。債務人之清償
    能力係處於流動性狀態，聲請時與法院裁定時之清償能力未
    必一致，應以法院裁定時為判斷基準時（司法院民事廳民國
    99年11月29日廳民二字第0990002160號第2屆司法事務官消
    債問題研討第4號消費者債務清理條例法律問題研審小組研
    審意見參照）。
二、本件聲請意旨略以：伊因清償母親債務及遭網路詐騙致積欠
    無優先權之債務總金額大約為1,551,528元，雖依消債條例
    向法院聲請債務調解程序，惟因本金利息過高而調解不成立
    ，實有不能負擔債務之情事。又伊於5年內並未從事營業額
    平均每月20萬元以下之營業活動，復未經法院裁定開始更生
    程序或宣告破產，爰請求本院裁定准予清算等語。
三、經查：
  ㈠本件聲請人主張於消債條例施行後，向本院聲請債務清理調
    解，經最大債權金融機構國泰世華商業銀行（下稱國泰世華
    銀行）表示因聲請人另有資產管理公司之債務須一併處理，
    故未達成協商共識，請逕行核發調解不成立證明書，聲請人
    之代理人則到場表示聲請人請求調解不成立，並以言詞聲請
    清算，是本院司法事務官即於111年2月8日諭知兩造調解不
    成立等情，有國泰世華銀行111年2月7日傳真之民事陳報狀
    、本院調解程序筆錄及調解不成立證明書等件附卷可參（見
    本院111年度司消債調字第15號卷，第36頁至41頁）。是以
    ，聲請人本件聲請清算可否准許，應審究聲請人其現況是否
    有不能清償債務或有不能清償之虞之情事而定。
  ㈡就聲請人之財產與收入狀況，其名下無不動產及股票，僅有
    普通重型機車1輛（2011年6月出廠，價值甚低），另於台新
    銀行存款餘額為1,728元、807元、郵局2,478元、聯邦銀行2
    85元、板信銀行1,701元；另有中國人壽有效保險等節，業
    據聲請人陳述在卷，並全國財產稅總歸戶財產查詢清單、銀
    行存摺內頁暨存款歷史交易明細表查詢、中華民國人壽保險
    商業同業公會保險業通報作業資訊系統資料查詢結果表、集
    保戶往來參加人明細資料表及行照等件在卷可查（見本院11
    1年度消債清字第49號卷，下稱本院卷，第39頁、44頁至48
    頁、52頁、58頁至111頁）。又聲請人主張其於108年12月迄
    今，均任職於安美姿健國際有限公司，薪資約3萬元至4萬元
    間，視有無加班甚或兼課之情形而有不同等語，並提出108
    至110年度綜合所得稅各類所得資料清單、薪資表、勞工保
    險被保險人投保資料表及帳戶明細等頁等件可佐（見本院卷
    第40頁、42頁、55頁；調字卷第7頁、23頁至24頁），應堪
    信為真實。是本院審酌聲請人現況，認聲請人目前每月可處
    分所得，應依其提出最近三月領取薪資平均約31,564元【計
    算式：（27,640元＋31,662元＋25,390元）÷3＝31,564元】計
    算為適當。
　㈢按債務人生活所必需，以最近一年衛生福利部或直轄市政府
    所公告當地區每人每月最低生活費1.2倍計算其數額並應斟
    酌債務人之其他財產；受扶養者之必要生活費用，準用第一
    項規定計算基準數額，並依債務人依法應負擔扶養義務之比
    例認定之；債務人聲請更生或清算時所提財產及收入狀況說
    明書，其表明每月必要支出之數額，與本條例第64條之2第1
    項、第2項規定之認定標準相符者，毋庸記載原因、種類及
    提出證明文件，消債條例第64條之2第1、2項及消債條例施
    行細則第21條之1第3項分別定有明文。查聲請人主張每月個
    人必要生活費用為依政府公告之最低生活費標準定之，核與
    消債條例第64條之2所定依新北市政府公告111年每人每月最
    低生活費15,800元之1.2倍即18,960元相符，應屬合理可採
    。另聲請人復主張與其妹共同扶養父親陳保佶（50年次），
    每月支出扶養費9,360元等節，業據提出受扶養人戶籍謄本
    、財產所得資料及存摺內頁影本等件為證（見本院卷第19頁
    至20頁、24頁、48頁至57頁），核其父雖未逾勞動年齡，惟
    其名下僅有汽車2輛（1998年、2000年出廠），於110年度無
    任何其他財產所得，又其雖於110年6月24日加保於毅鋐科技
    有限公司幼獅廠，惟僅係掛名勞健保，並無領取薪資收入，
    有切結書為據（見本院卷第125頁），並經本院職權調取其
    父財產資料及勞保就保資料在卷可參（見本院卷117頁至122
    頁），足認有受聲請人扶養之必要。而聲請人主張支出之扶
    養費，亦未逾消債條例第64條之2第2項所定受扶養者經與其
    他扶養義務人即聲請人之妹分攤之數額，亦應屬有據。
  ㈣準此，以聲請人每月可處分所得31,564元，扣除每月必要生
    活支出18,960元及扶養費9,360元後，雖有餘額3,244元（計
    算式：31,564元－18,960元－9,360元＝3,244元），惟聲請人
    所積欠債務總額，暫以全體債權人於本院調解程序陳報之債
    權額1,646,362元（即：國泰世華銀行550,084元＋玉山商業
    銀行股份有限公司49,129元＋台新國際商業銀行股份有限公
    司100,000元＋創鉅有限合夥640,481元＋合迪股份有限公司30
    6,668元＝1,646,362元）計算，以聲請人之前開財產及收入
    ，並其積欠多筆債務之情形以觀，其收入與債務差距過大，
    堪認其客觀上已處於因欠缺清償能力而不足以清償債務之經
    濟狀態。是以，本院依據聲請人現況之財產、勞力及信用等
    清償能力為綜合判斷，聲請人每月之可處分所得扣除其必要
    生活支出及扶養費後已無餘額，且其積欠龐大債務而顯非在
    短期內得以清償，則本件足堪認定聲請人應具有消債條例第
    3條所規定「債務人不能清償債務」之情形。
四、綜上所述，聲請人係一般消費者，且有無法清償債務之情事
    ，亦未經法院裁定開始更生程序或許可和解或宣告破產，復
    查無消債條例第6條第3項、第8條或第82條第2項所定駁回清
    算聲請之事由存在。從而，聲請人本件清算之聲請，洵屬有
    據，應予准許，並命司法事務官進行本件清算程序，爰裁定
    如主文。另本院查核聲請人之財產資力情形，經核聲請人並
    非毫無任何具清算價值之財產可供清算，參酌本件清算程序
    之規模，本院認尚有進行清算之實益，故不依消債條例第85
    條之規定同時終止清算程序，併予敘明。
五、依消債條例第11條第1項、第83條第1項、第16條第1項，裁
    定如主文。
中　　華　　民　　國　　111 　年　　12　　月　　20　　日
                  民事第二庭  法  官  宋泓璟
以上正本係照原本做成。
本件裁定不得抗告。
本裁定已於111年12月20日下午3時公告。
中　　華　　民　　國　　111 　年　　12　　月　　20　　日
                              書記官  鄧筱芸